【裁判字號】    98,訴,1306
【裁判日期】    990128
【裁判案由】    毒品危害防制條例
【裁判全文】
臺灣臺北地方法院刑事判決              98年度訴字第1306號
公  訴  人  臺灣臺北地方法院檢察署檢察官
被      告  乙○○
選任辯護人  林聖鈞律師
上列被告因違反毒品危害防制條例案件，經檢察官提起公訴（九
十八年度毒偵字第八三一號），本院判決如下：
    主  文
乙○○施用第一級毒品，累犯，處有期徒刑壹年貳月。
    事  實
一、乙○○前於(一)民國八十九年間，因詐欺案件，經臺灣板橋地
    方法院（下稱板橋地院）以八十九年度訴字第一四三四號刑
    事判決，判處有期徒刑八月，緩刑四年，嗣經確定，因其於
    緩刑期內復犯後述(二)案件，經本院以九十三年度撤緩字第三
    九號裁定撤銷緩刑確定；次於(二)九十三年間，因違反洗錢防
    制法案件，經板橋地院以九十三年度訴字第九一號刑事判決
    ，判處有期徒刑四月確定，上開(一)、(二)案件乃接續執行，於
    九十四年六月二十三日縮短刑期執行完畢。嗣於(三)九十三年
    間，因施用毒品而違反毒品危害防制條例案件，經本院以九
    十三年度毒聲字第三九九號裁定送觀察、勒戒後，認無繼續
    施用毒品之傾向，於九十三年十月十九日釋放出所，經臺灣
    臺北地方法院檢察署（下稱臺北地檢署）檢察官於九十三年
    十一月二日以九十三年度毒偵緝字第一八○號不起訴處分書
    為不起訴處分確定；又於(四)九十六年間，因施用毒品而違反
    毒品危害防制條例案件，經板橋地院以九十六年度訴字第一
    七○二號刑事判決，判處有期徒刑八月確定，再經板橋地院
    以九十六年度聲減字第五一五二號裁定減刑為有期徒刑四月
    確定，於九十七年一月二十日縮短刑期執行完畢。
二、乙○○仍不知悛悔，基於施用第一級毒品海洛因（下稱海洛
    因）之犯意，於九十八年二月十八日經臺北地檢署觀護人室
    採尿往前回溯二十六小時內之某日時，在不詳地點，施用海
    洛因一次。嗣於九十八年二月十八日，前往臺北地檢署觀護
    人室採集尿液，送驗發現呈嗎啡陽性反應，而知乙○○有上
    開施用海洛之犯行。
三、案經臺北地檢署觀護人室告發臺北地檢署檢察官偵查起訴。
    理  由
一、證據之認定：
  (一)證據能力之認定：
  1.按被告以外之人於審判外之言詞或書面陳述，除法律有規定
    者外，不得作為證據，刑事訴訟法第一百五十九條第一項定
    有明文。查被告乙○○於本院九十八年八月十七日行準備程
    序時所庭呈宏恩醫事檢驗所於九十八年二月十八日出具之醫
    事檢驗分析報告單，係被告以外之人於審判外之書面陳述，
    且宏恩醫事檢驗所並非法院或檢察官依刑事訴訟法第二百零
    八條第一項概括囑託執行鑑定職務之機關，其所出具之醫事
    檢驗分析單並無傳聞法則例外之適用，是該醫事檢驗分析單
    ，應無證據能力。
  2.至本判決下列所引用之其他各項證據方法之證據能力，公訴
    人、被告乙○○及其選任辯護人於本院準備程序及審判期日
    均未予爭執，且迄至言詞辯論終結前亦未再聲明異議（本院
    九十九年一月十四日審判筆錄參照），本院審酌該等陳述作
    成時之情況，並無不宜作為證據之情事，依刑事訴訟法第一
    百五十九條之五之規定，自得作為證據，併此敘明。
  (二)被告之辯解：
    被告乙○○矢口否認有何施用海洛因之犯行，辯稱：我是服
    用「大正百咳能止咳糖漿」（下稱大正止咳糖漿），才會導
    致尿液呈現嗎啡陽性反應，我從九十七年因施用海洛因經臺
    北地檢署檢察官以九十七年度毒偵字第七五一號為緩起訴處
    分後，就沒有再施用海洛因了云云；並聲請傳喚證人即其女
    友甲○○到庭證明其確實有於採尿前數日服用大正止咳糖漿
    之事實。
  (三)經查：
  1.被告乙○○於上述時、地至臺北地檢署觀護人室所採集之尿
    液，先送臺灣尖端先進生技醫藥股份有限公司以酵素免疫分
    析法初步檢驗及氣相層析質譜儀法確認檢驗，結果發現有嗎
    啡陽性反應，有該公司九十八年貳月二十七日出具之濫用藥
    物檢驗報告一紙附卷足憑（毒偵字卷第五頁參照），後經本
    院送法務部法醫研究所以螢光偏極免疫分析法篩驗及氣相層
    析質譜分析法確認鑑定，結果亦發現呈嗎啡陽性反應，此有
    法務部調查局九十八年十一月二日調科壹字第○九八○○五
    五六二八○號鑑定書一紙附於本院卷可佐，按海洛因經注射
    入人體，平均尿液可檢驗出嗎啡陽性反應之時限為二十六小
    時，有行政院衛生署八十一年九月八日（八一）藥檢壹字第
    八一一一四八八五號函在卷可稽；顯見被告於九十八年二月
    十八日採尿前二十六小時內某日時，應有施用海洛因一次之
    犯行。
  2.被告辯解不可採之理由：
  觀諸本案先後二次送驗之尿液檢驗報告，均經以氣相層析質
    譜分析法檢驗，而氣相層析質譜分析法係由氣相層析儀與質
    譜儀兩部功能不同之儀器組成，氣相層析儀將混合物分離，
    在質譜儀的游離室中，樣品受電子照射，於是化合物即產生
    裂訊、游離，帶正電荷之碎片或離子，經電場加速、磁場轉
    彎，可得一質譜圖，故氣相層析質譜儀可測出其分子量及結
    構，而透過質譜儀之高靈敏度、特殊波峰之比對及代謝物質
    譜之輔助比對，可分辨該陽性反應係由何種藥物成分所造成
    ，故若以氣相層析質譜分析法檢驗，不會發生偽陽性反應等
    情，有行政院衛生署管制藥品管理局九十四年五月二日管檢
    字第○九四○○○四三五五號函及法務部法醫研究所九十八
    年十一月十三日法醫毒字第○九八○○○五五二八號函附於
    本院卷可佐，是上揭二次尿液檢驗報告，均堪排除被告因服
    用藥物導致尿液檢測呈偽陽性反應之可能，先予敘明。
  被告雖辯稱：其係因服用大正止咳糖漿，始導致尿液檢測報
    告呈嗎啡陽性反應云云，惟查：
  (1)被告於本院審理時，始終未能提出其購買大正止咳糖漿之發
    票等客觀證據，用以佐證其購買、服用大正止咳糖漿之確切
    時間，則其是否確曾於九十八年二月十八日採尿前購買並服
    用大正止咳糖漿，本已有疑義；況其於本院九十八年八月十
    七日行準備程序時，先辯稱：我在驗尿前一天有吃大正止咳
    糖漿，前一週也有吃云云（本院當日準備程序筆錄參照）；
    然其於本院九十九年一月十四日審理時，則翻異前詞，改稱
    ：我是從九十八年一月初開始感冒，陸續有吃成藥，但一直
    到驗尿前一個星期即九十八年二月十一日至十八日症狀仍未
    改善，故在九十八年二月十一日至十八日間某日晚上十點至
    十點半間下班後，本想和我媽媽及我女友甲○○去萬大路上
    的診所看醫生並吊點滴，但因為太晚了，時間來不及，所以
    我媽媽就留在診所量血壓及拿降血壓的藥，我和甲○○則開
    車到建華西藥房，由甲○○去藥房裡買大正止咳糖漿，買了
    當天回家就整瓶喝掉，因為家裡本來也有一瓶大正止咳糖漿
    ，所以在購買前一天我也有喝了半瓶，之後就沒有繼續用，
    驗尿前一天也沒有服用大正止咳糖漿云云（本院當日審判筆
    錄參照）。則其就「採尿前何時服用大正止咳糖漿」，前後
    供述矛盾不一，已難遽採。
  (2)況證人即被告之女友甲○○於本院九十九年一月十四日審理
    時，先證稱：被告乙○○是從九十八年二月十幾日那段時間
    開始有感冒及嚴重咳嗽的症狀，所以有買吃成藥。九十八年
    二月十三日或十四日晚上十點至十點半，我和乙○○二人下
    班後，就直接從公司開車去建華藥局買大正止咳糖漿，中間
    都沒有跟其他人接觸，也沒有去其他的地方。買了之後我開
    給被告喝，他一次先喝了半瓶，隔沒多久就又把剩下的半瓶
    喝掉，之後就沒有再買過大正止咳糖漿了等語；嗣於接受選
    任辯護人覆主詰問時改稱：買大正止咳糖漿當天是乙○○的
    母親先到光華商場我們上班的店裡來找我們，然後我們帶她
    去診所拿藥，再載她回家但我忘了診所的名字，也不記得診
    所在哪裡，也不清楚她要拿什麼藥。在診所時乙○○向醫生
    要求要打針，但因為太晚了，沒辦法打針，所以我們就改去
    建華藥局買大正止咳糖漿，乙○○當天喝了大正止咳糖漿之
    後症狀沒有改善，但後續也沒有再去買藥或看醫生，也沒有
    再喝大正止咳糖漿，我不知道為什麼沒有繼續治療等語（本
    院當日審判筆錄參照）；由其上揭證述內容，不難發現其就
    (1)購買大正止咳糖漿當天，係從公司直接前往建華藥局購買
    ，抑或先前往診所求診未果，始轉往建華藥局購買；(2)購買
    大正止咳糖漿當天，究竟是否曾與被告之母會面等情，前後
    證述已有不一；且經比對其上揭證述與被告之辯解內容，渠
    二人就(1)購買大正止咳糖漿當天，被告前往診所究係請求醫
    生為其打針抑或吊點滴；(2)被告之母係留在診所量血壓、拿
    降血壓之藥，抑或由被告及甲○○載送回家等情，亦有所不
    符。另衡諸常情，倘購買大正止咳糖漿當日，被告及甲○○
    確曾先載送被告之母前往診所領取降血壓之藥物，考量降血
    壓之藥物為慢性處方籤，理當係長期於同一診所領取，而證
    人甲○○既證稱：伊從九十七年十一月與被告交往之初即與
    被告同居，被告之母更有事沒事就會到伊與被告之工作處所
    找伊等語，顯見伊與被告之母關係甚為親密，豈有無法回答
    當日領藥診所之名稱、位置，甚至領取何類型藥物之理？又
    ，倘被告於當日之不適症狀已嚴重至需吊點滴，縱當日因診
    所已休診而無法於該診所內接受治療，迫不得已而購買大正
    止咳糖漿服用，然其症狀既全無改善，則次日理當再度前往
    診所或醫院求診，豈有予以漠視，甚至亦不再服用大正止咳
    糖漿之理？是其證述既有上述瑕疵可指，即難採信為對被告
    有利之認定。
  (3)另查，本院依職權分別向法務部法醫研究所函詢「人體服用
    大正止咳糖漿後，經代謝後尿液將呈何反應？需時多久始能
    代謝完畢？」乙節，其函覆略以：「大正止咳糖漿主要成分
    含有磷酸可待因（Codeine Phosphate ）。若於採尿前三天
    服用該糖漿，經人體服用吸收代謝後，其尿液以氣相層析質
    譜分析法檢測，可導致尿液檢查呈嗎啡及可待因陽性反應」
    等情，此有法務部法醫研究所九十八年十二月二十一日法醫
    毒字第○九八○○○六六六三號函附於本院卷可佐，準此，
    倘被告確於採尿前三日內服用大正止咳糖漿，則驗尿結果應
    同時出現可待因「及」嗎啡陽性反應；倘超過三日，則因可
    待因已代謝完畢，其驗尿結果則不致出現陽性反應。惟被告
    先後二次尿液檢驗結果，均「僅」有嗎啡陽性反應，顯見其
    驗尿報告中之嗎啡陽性反應，實非因服用大正止咳糖漿所致
    。
  3.綜上所述，被告確實有於九十八年二月十八日採尿前二十六
    小時內某日時，施用海洛因一次之行為甚明，其所為上開辯
    解，或前後不一，或與事實不符，均不足採信。故本件事證
    明確，被告之犯行堪以認定，應予依法論科。
二、論罪科刑之法律適用：
  (一)核被告乙○○所為，係犯毒品危害防制條例第十條第一項之
    施用第一級毒品罪。其施用海洛因前後持有海洛因之低度行
    為，應為施用海洛因之高度行為所吸收，不另論罪。
  (二)查被告有如上開事實一之(一)、(二)、(四)部分所載之犯罪科刑執
    行情形，有臺灣高等法院被告全國前案紀錄表一份及被告所
    犯前開案件之判決書、裁定書等件在卷可稽，其前受有期徒
    刑執行完畢，於五年以內故意再犯本件有期徒刑以上之罪，
    為累犯，應依刑法第四十七條第一項之規定，加重其刑。
  (三)爰審酌被告於毒品危害防制條例公布生效後曾由本院裁定送
    觀察勒戒，並由臺北地檢署檢察官為不起訴處分確定，嗣又
    曾因施用毒品而違反毒品危害防制條例，經板橋地院判刑確
    定，並執行完畢，已如上開事實一之(三)、(四)所述，顯見其未
    因前所受觀察勒戒處分及刑之執行而決心改過，暨其智識程
    度、品行、犯後一再飾詞圖卸、毫無悔意等一切情狀，量處
    如主文所示之刑，以示警儆。
據上論斷，應依刑事訴訟法第二百九十九條第一項前段，毒品危
害防制條例第十條第一項，刑法第十一條前段、第四十七條第一
項，判決如主文。
本案經檢察官謝憲杰到庭執行職務。
中    華    民    國    99    年    1     月    28    日
                  刑事第九庭審判長法  官  林怡秀
                                  法  官  劉素如
                                  法  官  張詩芸
以上正本證明與原本無異。
如不服本判決應於收受送達後10日內向本院提出上訴書狀，並應
敘述具體理由；其未敘述上訴理由者，應於上訴期間屆滿後20日
內向本院補提理由書（均須按他造當事人之人數附繕）「切勿逕
送上級法院」。
                                  書記官  顏淑華
中    華    民    國    99    年    1     月    28    日
附錄本案論罪科刑法條全文
毒品危害防制條例第十條
施用第一級毒品者，處六月以上五年以下有期徒刑。
施用第二級毒品者，處三年以下有期徒刑。

司法院資訊處製作；財團法人民間司法改革基金會備份。
